【裁判字號】    98,台上,2288
【裁判日期】    980428
【裁判案由】    偽造有價證券
【裁判全文】
最高法院刑事判決            九十八年度台上字第二二八八號
上  訴  人  甲○○
上列上訴人因偽造有價證券案件，不服台灣高等法院台中分院中
華民國九十八年二月十二日第二審判決（九十七年度上訴字第一
一五六號，起訴案號：台灣台中地方法院檢察署九十五年度偵字
第一一九０六號，提起上訴，本院判決如下：
    主  文
上訴駁回。
    理  由
按刑事訴訟法第三百七十七條規定，上訴於第三審法院，非以判
決違背法令為理由，不得為之。是提起第三審上訴，應以原判決
違背法令為理由，係屬法定要件。如果上訴理由書狀並未依據卷
內訴訟資料，具體指摘原判決不適用何種法則或如何適用不當，
或所指摘原判決違法情事，顯與法律規定得為第三審上訴理由之
違法情形，不相適合時，均應認其上訴為違背法律上之程式，予
以駁回。本件上訴人甲○○上訴意旨略以(一)原判決認定上訴人與
告訴人董青青間有共同參與黃金投資事業，與全案有重大關係，
卻全以董青青之片面陳述為據，第一審及原審始終未予調查是否
屬實。而董青青於審理時僅以言詞搪塞，無任何證據證明有共同
投資之事，原審自有應於審判期日調查之證據未予調查之違法。
(二)董青青所指，究係與上訴人共同投資？或董青青向上訴人投資
？倘事實上並無其事，則其所訴是否有不足採信之處？依董青青
所提刷卡紀錄、保單貸款單，其金額與所述相去甚遠，又不能認
定該等款項確實有交予上訴人，對此攸關嗣後董青青是否授權上
訴人請領及使用支票權限之事項，原審罔顧董青青說詞矛盾反覆
，未調查是否屬實，違背證據法則，而有應於審判期日調查之證
據未予調查及判決不載理由、理由矛盾之違法。(三)縱董青青所謂
投資屬實，於無片紙憑證下，連續二次支付上訴人新台幣（下同
）百萬元，汽車貸款又為上訴人所提領，董青青卻未對上訴人為
任何追訴，足見董青青對上訴人之授權與信任，原審又如何認定
董青青於民國九十二年十月十七日後即撤銷對上訴人所有授權？
上情業經上訴人於原審上訴理由中陳明，原審竟棄而不察。(四)董
青青對其名下賓士車如何付款，陳述前後不一。原審未查證系爭
賓士車車貸是否抵作投資款項，逕採董青青片面陳述及推測，亦
違背刑事訴訟法第一百六十條及第一百五十五條之規定，依原審
審理筆錄，已可見該車款由上訴人支付一百五十萬至一百六十萬
元款項，以董青青之名義登記，再以該車辦理貸款，原判決竟將
該車貸款認作董青青之投資金額，違背論理法則，且有應於審判
期日調查之證據未予調查及判決不載理由、理由矛盾之違法。(五)
原判決認定寶華銀行汽車貸款為一百二十萬元，為何董青青授權
上訴人前往第七商業銀行領取一百二十五萬元？原判決既認定董
青青於九十二年十月十七日將支票一本交付上訴人保管，又認定
於同年月二十二日尚授權上訴人至第七商業銀行領取寶華銀行貸
放之一百二十五萬元，可見至二十二日董青青對上訴人仍有授權
，原判決又何以認定上訴人於九十二年十月十七日起未經董青青
之授權而盜開支票？又何以認定如原判決附表（下稱附表）編號
1、2所示之同年月二十二日前開立之支票，係未經董青青之授權
？且該二紙支票皆由上訴人支付兌現；上訴人既受託管理整本支
票，又何必私自偽開面額不大之支票，再由上訴人支付兌現？證
人即銀行承辦員黃呈堯固證稱，上訴人將空白支票之董青青印章
交予伊，由伊代為完成票據行為等語，惟車貸究需開幾張支票，
上訴人與董青青均不知曉，於黃呈堯完成票據行為後，董青青亦
未曾再向黃呈堯詢問支票開具之張數及內容，是原判決如何認定
上開二紙支票未經董青青之授權？黃呈堯於第一審亦證稱上開九
十二年十月十七日交予上訴人保管之支票不夠用，上訴人曾將此
情告知董青青且經其同意；董青青支票及印章，一直由上訴人保
管處理，非僅用於車貸，故董青青自然會同意上訴人代其領取第
二本支票使用，否則董青青於九十二年十月二十三日上訴人提示
領取一百二十五萬元後，即應將支票掛失止付並報案；此由上訴
人所開支票中除車貸外，面額均不大且大都由上訴人付現可佐，
足見上訴人並未偽開支票。上訴人若偽開支票，董青青大可訴諸
法律，何須與他人共謀強押上訴人？上訴人領取第二本支票即領
取上開一百二十五萬元之同日，由上開事證，董青青豈有於當日
突然撤回授權之可能？原審對上述各節，未盡詳查，又未予說明
，亦有違法云云。
惟查原判決依憑證人董青青、黃呈堯、莊婷、陳淑娟、邱郁婷
、張文琳、趙昱慈之證言，第七商業銀行空白支票登記簿備註欄
上訴人領取簽收證明、支票領取證、支票原本照片及第七商業銀
行支票存款明細資料表各一張、以董青青名義為發票人簽發交付
泛亞銀行之票號SF0000000至SF0000000號之支票原本照片十九張
（其中票號 SF0000000號之支票係作廢）、支票領取證、空白支
票登記簿備註欄告訴人領取簽收證明、泛亞銀行汽車貸款申請書
、車輛動產抵押契約書、動產擔保交易動產抵押設定登記申請書
、本票、同意書、票據明細表、委託書、存摺、一般放款往來明
細查詢單、汽車新領牌照登記書各一件、授權書二份及董青青向
第七商業銀行申請支票帳戶原始文件一份、交通部公路總局台中
區監理所函送系爭汽車過戶資料一份等證據，資以認定上訴人有
原判決事實欄所記載之犯罪事實，因而撤銷第一審不當之科刑判
決，依刑法修正前連續犯、牽連犯之規定，從一重改判論上訴人
以連續意圖供行使之用，而偽造有價證券罪刑（累犯，處有期徒
刑三年二月）之判決，已詳述其依憑之證據及認定之理由。對於
上訴人矢口否認有上開偽造有價證券等犯行，辯稱：系爭汽車係
伊以現金購買後登記在董青青名下，因董青青缺錢始以該車至寶
華銀行辦理抵押貸款，伊與董青青間並無投資關係，附表所示之
支票均經董青青同意而簽發使用云云。經綜合調查證據之結果，
認不可採，已在判決內詳予指駁，並說明其理由。就公訴人所指
泛亞銀行（即寶華銀行）於九十二年十月二十日核撥貸款一百二
十萬元至董青青上開第七商業銀行 0000－00000號支票帳號後，
上訴人竟基於偽造有價證券之概括犯意，先在票號SF0000 000號
支票上，盜蓋董青青印文於發票人欄，偽造發票日九十二年十月
二十二日、面額一百二十五萬元支票，於同年月二十三日持往第
七商業銀行詐領董青青帳戶內之一百二十五萬元，因認上訴人涉
有偽造有價證券罪嫌云云，經調查證據之結果，認該部分不能證
明犯罪；惟因公訴人認此部分與上訴人上開經認定有罪部分犯行
有刑法修正前連續犯裁判上一罪之關係，故不另為無罪之諭知，
亦在判決內加以說明。原判決所為論述，核與卷證資料相符，從
形式上觀察，並無違背法令之情形。按證據之取捨與事實之認定
，為事實審法院之職權，倘其採證認事並不違背證據法則，即不
得任意指為違法。又（一）原判決依憑董青青於第一審審理時證
稱：上訴人於九十二年間要伊投資黃金提存事業，總計為三百二
十萬元，並向伊表示可購買汽車再去辦貸款，貸得的錢可再投資
，辦理汽車貸款時，有向第七商業銀行辦理支票簿，以開立予泛
亞銀行，第一本支票簿均在上訴人保管中，因為上訴人表示要交
付給泛亞銀行，故伊認為上訴人會將支票交付予泛亞銀行，不知
道上訴人有領取第二本支票簿，直到跳票銀行通知伊時，伊始知
上訴人有去領第二本支票簿，因上訴人稱要領黃金提存的紅利，
故伊在辦理黃金提存的第一天，即將印章、身分證件均交予上訴
人，除用以支付車貸分期款之支票外，其餘支票伊均未同意上訴
人申領或授權由上訴人開立，伊曾領回第一個投資額一百萬元之
紅利十萬七千元，汽車貸得之一百二十萬元係為了要追加投資黃
金事業等語；另參酌上訴人於偵查中所稱：印象中伊記得所開支
票全部都是使用到車子貸款部分等語，可見上訴人亦不否認董青
青申領上開支票係為清償系爭汽車分期款之用。雖上訴人否認伊
與董青青間有任何投資關係，惟依董青青上揭陳述，其關於投資
若干金額、領取若干紅利等情均證述歷歷，倘其與上訴人間並未
共同參與任何投資事業，應不致杜撰自己曾領回第一個投資額一
百萬元之紅利十萬七千元。系爭汽車貸得之一百二十萬元係為了
要追加投資上訴人的黃金事業，堪認董青青上開陳述並非虛言。
上訴人雖否認有詐取該一百二十萬元之情，惟徵諸其於偵查中先
稱：寶華銀行借給董青青之一百二十萬元，是否係伊至銀行領的
，印象模糊，因董青青什麼事都要伊陪同云云；復又辯稱：向寶
華銀行所貸得的錢是伊帶董青青到銀行領的，到那間領的伊已忘
掉，當初是用何方式領的一下想不出來云云；所辯先後不一，顯
屬推諉卸責之詞，不可採信。原審就上述各證據，斟酌取捨，以
前開理由詳敘取捨證據，認定上訴人有向董青青詐取一百二十萬
元心證之判斷理由，依上說明，原判決並無上訴意旨(一)(二)(三)(四)所
指應於審判期日調查之證據未予調查及判決不載理由或理由矛盾
之違法情形。（二）關於上訴人未經董青青之授權偽造附表編號
1、2所示支票部分，原判決係依憑證人陳淑娟、邱郁婷於偵查時
證言，參酌上訴人於偵查時亦坦承簽發該支票，且不否認支票並
未用於清償系爭汽車分期款。至上訴人雖辯稱印章是董青青蓋的
云云，惟董青青之印章及第一本支票簿均係上訴人保管持有，自
難信上訴人簽發附表編號1、2所示支票係由董青青親自蓋用印章
，故上訴人所辯不可採信。至於上訴人偽造其餘附表編號3至7支
票部分，原判決依憑證人即第七商業銀行行員莊婷於偵查時證
稱：票號SF0000000號至SF0000000號支票係上訴人拿支票領取證
及印章前往領取，認董青青所指稱不知道上訴人有領取該支票簿
，直到跳票銀行通知時，始知其情等語，應非虛言。又附表編號
6 支票係上訴人交付行使，亦經證人張文琳於偵查中證實，附表
編號 3支票提示人係百吉利花園廣場管委會，證人即上訴人之妻
趙昱慈於第一審審理時證稱「我們一家人住過『百吉利花園廣場
』，該房子的管理費用係由我支付」等語，可見上訴人確實將上
開支票簽發使用。上訴人雖辯稱支票經董青青同意而簽發使用云
云，惟所辯情節先後不一，顯係卸責之詞，均不可採。益徵董青
青交付其印章及第一本支票簿予上訴人，僅授權上訴人簽發支票
以處理追加黃金投資款及清償系爭汽車分期款。上訴人未經董青
青同意，擅自持其保管之董青青印章，前往第七商業銀行，在該
銀行支票領取證上蓋用董青青之印章，而偽造支票領取證向該銀
行行使之，詐領該銀行供董青青支票帳戶使用之空白支票票號SF
0000000號至SF0000000號共計二十五張後，先後多次偽造如附表
編號3至7所示支票犯行，自堪認定。原判決已說明其就案內所有
證據，本於調查所得心證，分別定其取捨，而憑以認定上訴人犯
罪之依據及理由，此係事實審法院採證認事之職權行使，難謂原
判決有上訴意旨(五)所稱判決不備理由，或應於審判期日調查之證
據而未予調查之情形。上訴人上訴意旨所指，核係對原審取捨證
據與自由判斷證據證明力之職權行使及原判決理由已經說明之事
項，或就與犯罪構成事實無關之枝節問題，或就不影響於判決本
旨事項再為事實上之爭辯，徒以自己之說詞，泛指其為違法，並
為單純事實上之爭執，皆非適法之第三審上訴理由，其上訴違背
法律上之程式，應予駁回。
據上論結，應依刑事訴訟法第三百九十五條前段，判決如主文。
中    華    民    國  九十八  年    四    月  二十八  日
                      最高法院刑事第二庭
                          審判長法官  莊  登  照
                                法官  陳  世  淙
                                法官  許  錦  印
                                法官  蘇  振  堂
                                法官  林  錦  芳
      本件正本證明與原本無異
                                      書  記  官
中    華    民    國  九十八  年    五    月    一    日
                                                      m


司法院資訊處製作；財團法人民間司法改革基金會備份。
